灣高等法院臺南分院刑事判決　　　　　　　九十一年度上易字第九三三號　 孝股
　　上　訴　人　臺灣臺南地方法院檢察署檢察官
　　被　　　告　丙○○
　　選任辯護人　洪玉崑
右上訴人因被告詐欺案件，不服臺灣臺南地方法院九十一年度易字第八八二號中華民
國九十一年六月十七日第一審判決（起訴案號：臺灣臺南地方法院檢察署九十年度偵
字第二一一六號），提起上訴，本院判決如左：
    主  文
原判決關於無罪部分撤銷。
丙○○意圖為自己或第三人不法之所有，而侵占自己持有他人之物，處罰金捌仟元，
如易服勞役，以參佰元折算壹日。
   事  實
一、丙○○意圖為自己不法之所有，於八十九年一月上旬某日，在甲○○台南縣安定
    鄉港口村港口三七二之五號住處，借得甲○○依動產擔保交易法附條件買賣方式
    購得之ＦＹ７─二二二號重型機車一輛，竟意圖為自己不法之所有，將之侵占入
    己。
二、案經臺灣臺南地方法院檢察署檢察官偵查起訴。
    理  由
一、訊據被告丙○○矢口否認有何前揭犯行，辯稱其並無詐欺之意，亦無侵占之故意
    云云。惟查被告如何於前揭時、地向被害人甲○○借得前開機車未還等事實，業
    據被害人甲○○指訴綦詳。再參酌被害人甲○○於原審審理時指稱「他（即被告
    ）跟我借車，他沒有還我，他說他要使用，我就讓他使用，他是保人，機車行告
    訴我，只要誰將分期款付清機車就是誰的。之前我只繳第一期機車款，就被他牽
    去使用」等語（見原審卷第三十四頁）、「（問：八十八年十二月二十九日向車
    王機車行購買的機車，是否你要買的？）是我要買的，我找被告當保證人，我跟
    他談，我需要機車當交通工具使用，我有付頭期款，分期款我繳過一期，後來這
    輛機車隔幾天，被告打電話說他沒有車，要借幾天，‧‧然後就找不到他的人，
    ．．」等語（見原審卷第一０四頁）；且證人甲○○於原審法院八十九年易字第
    一一八九號案件八十九年十一月二十三日審理時供稱：「（問：八十八年十二月
    二十九日以動產擔保交易的方式向乙○○買一輛機車？）我買一個星期，丙○○
    就向我借，他騎走就沒還我。．．．」等語，則被告向被害人甲○○借得該機車
    後，既未返還，且事後再向被害人甲○○以「代繳該分期價款」為由，拒不返還
    該機車，又未依期繳納該機車分期款，致因債權人乙○○因追償無著，而對債務
    人甲○○以違反動產擔保交易法提起告訴，復有刑事告訴書附卷可証（附於臺灣
    臺南地方法院檢察署八十九年度發查字第四六九號卷），足見被告於借得該機車
    後有將之據為已有之侵占故意，並偽以「代繳機車分期價款」為由，以避免被害
    人之追索之事實，堪以認定。被告所辯無侵占之意思云云，顯不足採信。再被告
    雖又辯稱其已繳納該機車之款項，且將機車返還等語，並提出和解書以資証明。
    但查該繳款單係案發後，被告始將該機車返還並繳款，充其量僅得証明其犯後之
    態度，尚難以此即認被告於借得該機車後，確無侵占之事實。
二、綜上所述，被告所辯，顯係事後卸責之詞，不足採信。本件事証明確，被告犯行
    堪以認定。
三、核被告所為，係犯刑法第三百三十五條第一項之侵占罪。公訴人雖認被告所犯係
    同法第三百三十九條第一項之詐欺罪嫌。但觀之被害人前開於原審之指訴，被告
    向被害人甲○○借用該機車後，即已將之侵占入已，其後雖向証人表示願繳納分
    期付款價金等情，亦僅係為避免被害人甲○○之追索，尚難以此即認被告向甲○
    ○借用該車時有何施用詐術而被害人甲○○將該車交付被告使用時，有何陷於錯
    誤之情形，公訴人認被告所犯係詐欺罪嫌，顯有誤會，惟本件基本事實尚屬同一
    ，應由本院併予審理，並變更起訴法條（最高法院八十九年度台非字第二二五號
    判決意旨可資參照）。
四、原審不察，未予變更起訴法條，而為無罪之諭知，自有未洽，檢察官上訴意旨，
    雖仍認被告所犯為詐欺罪嫌，而無理由，但原判決既有可議之處，自屬無可維持
    ，應由本院予以撤銷改判，爰審酌被告犯罪之動機、目的、手段，犯罪所生之損
    害尚輕，及其犯罪後即將該機車返還，並繳納分期價款，態度尚稱良好等一切情
    狀，量處如主文所示之刑，並諭知易服勞役之折算標準，以示懲儆。
據上論結，應依刑事訴訟法第三百六十九條第一項前段、第三百六十四條、第二百九
十九條第一項前段、第三百條、刑法第三百三十五條第一項、第四十二條第二項、罰
金罰鍰提高標準條例第一條前段、第二條，判決如主文。
本案經檢察官吳忠賢到庭執行職務。
中      華      民      國    九十一    年      十      月     十六     日
                                     臺灣高等法院臺南分院刑事第五庭
                                             審判長法官  鄭  文  肅
                                                   法官  王  浦  傑
                                                   法官  陳  珍  如
右正本證明與原本無異。
不得上訴。
                                             法院書記官  周  美  莉
中      華      民     國     九十一    年      十     月     十八      日
附錄：本判決論罪科
中華民國刑法第三百三十五條
 (普通侵占罪)
意圖為自己或第三人不法之所有，而侵占自己持有他人之物者，處五年以
下有期徒刑、拘役或科或併科一千元以下罰金。
前項之未遂犯罰之。
